臺灣彰化地方法院刑事判決　　　　　　　 96年度訴字第338號
公　訴　人　臺灣彰化地方法院檢察署檢察官
被　　　告　甲○○
上列被告因違反毒品危害防制條例案件，經檢察官提起公訴（95
年度毒偵字第4648、4863號），及移送併辦（96年度毒偵字第56
4 、678 號），於本院準備程序中，被告就被訴事實為有罪之陳
述，經裁定改行簡式審判程序，本院判決如下：
    主  文
甲○○施用第一級毒品，處有期徒刑壹年月，扣案之海洛因壹
包（淨重零點肆公克）沒收銷燬之，注射針筒壹支沒收。又施
用第二級毒品，處有期徒刑陸月。應執行有期徒刑壹年伍月，扣
案之海洛因壹包（淨重零點肆公克）沒收銷燬之，注射針筒壹
支沒收。
    犯罪事實及理由
一、甲○○前因施用毒品案件，經送執行觀察、勒戒後，因認有
    繼續施用毒品傾向，再經本院裁定令入戒治處所施以強制戒
    治，業於民國89年12月11日強制戒治執行完畢釋放，並由臺
    灣彰化地方法院檢察署檢察官於90年2 月19日以90年度戒毒
    偵字第209 、210 號為不起訴處分確定。且因施用第一級毒
    品案件，經同署檢察官聲請強制戒治並提起公訴，由本院以
    91年度訴字第960 號判處有期徒刑9 月確定（第1 案），其
    強治戒治部分則於93年1 月9 日因毒品危害防制條例修正實
    施而釋放。又因施用第一、二級毒品案件，經本院以93年度
    訴字第189 號判處有期徒刑10月、6 月，應執行有期徒刑1
    年2 月確定（第2 案）。復因竊盜案件，經本院以93年度易
    字第198 號判處有期徒刑1 年4 月確定（第3 案）。再因施
    用第二級毒品案件，經臺灣雲林地方法院以95年度訴字第27
    號判處有期徒刑5 月確定（第4 案）。其上開毒品及竊盜案
    件（第2 、3 、4 案）所處有期徒刑部分，並經定應執行有
    期徒刑2 年10月確定，再與前揭毒品案件（第1 案）所處有
    期徒刑9 月部分接續執行，於95年8 月22日縮短刑期假釋付
    保護管束，於後記行為時仍在假釋中（未構成累犯）。詎仍
    不知戒除毒癮，復基於反覆持續施用第一級毒品海洛因之犯
    意，自95年10月23日中午12時許起至96年2 月2 日某時止，
    在其彰化縣田尾鄉海豐村光榮巷526 號住處，以將第一級毒
    品海洛因粉末置入注射針筒內加水後，再以針筒注射手臂血
    管之方式，施用第一級毒品海洛因多次，平均約3 、4 天施
    用1 次。另基於施用第二級毒品甲基安非他命之犯意，於95
    年11月6 日，同在其前揭住處，以將甲基安非他命置於鋁箔
    紙上再以火燒烤產生煙霧後吸食之方式，施用第二級毒品甲
    基安非他命1 次。嗣先後於下列時、地遭查獲：(1)於95年10
    月26日上午11時許，在彰化縣北斗鎮○○路「卓醫院」前，
    為警查獲，經採集其尿液送驗，結果呈嗎啡陽性反應；(2)於
    95年11月8 日22時15分許，在彰化縣員林鎮○○路與三民街
    口，為警查獲，經採集其尿液送驗，結果呈嗎啡及甲基安非
    他命陽性反應；(3)於95年12月6 日20時10分許，在彰化縣員
    林鎮○○里○○路旁產業道路，為警查獲，經採集其尿液送
    驗，結果呈嗎啡陽性反應；(4)於96年2 月4 日中午12時20分
    許，在彰化縣田尾鄉新厝村光明巷61號前，為警查獲，並扣
    得第一級毒品海洛因1 包（淨重0.34公克）及注射針筒1 支
    ，且經採集其尿液送驗，結果呈嗎啡陽性反應，始悉上情。
二、按除被告所犯為死刑、無期徒刑、最輕本刑為3 年以上有期
    徒刑之罪或高等法院管轄第1 審案件者外，於前條第1 項程
    序進行中，被告先就被訴事實為有罪之陳述時，審判長得告
    知被告簡式審判程序之旨，並聽取當事人、代理人、辯護人
    及輔佐人之意見後，裁定進行簡式審判程序；除簡式審判程
    序及簡易程序案件外，第1 審應行合議審判，刑事訴訟法第
    273 條之1 第1 項、第284 條之1 分別定有明文。本件被告
    甲○○所涉係死刑、無期徒刑、最輕本刑為3 年以上有期徒
    刑之罪或高等法院管轄第1 審案件以外之罪，並於本院行準
    備程序時就被訴事實為有罪之陳述，本院合議庭依前揭規定
    ，經評議結果，裁定改由受命法官獨任行簡式審判程序。
三、上開事實，業據被告甲○○於本院審理時坦承不諱，且被告
    數次獲案後，經警採集其尿液送驗結果，確均呈嗎啡陽性反
    應，其中於95年11月8 日22時15分許遭查獲該次，經警採集
    其尿液送驗結果，除嗎啡呈陽性反應外，亦呈甲基安非他命
    陽性反應，此有詮昕科技股份有限公司濫用藥物尿液檢驗報
    告書4 紙附卷可稽。又扣案之白色粉末1 包，經鑑驗結果，
    確係海洛因無訛（淨重0.34公克），有法務部調查局鑑定書
    1 紙在卷可參，此外復有該第一級毒品海洛因1 包（淨重0.
    34公克）及注射針筒1 支扣案可資佐證，足徵被告之自白確
    與事實相符，本件事證明確，被告犯行應堪認定。
四、查刑法已於94年2 月2 日修正公布，刪除刑法第56條關於連
    續犯之規定，且自95年7 月1 日起施行。(1)按刪除連續犯規
    定之修正理由已有「至連續犯之規定廢除後，對於部分習慣
    犯，例如竊盜、吸毒等犯罪，是否會因適用數罪併罰而使刑
    罰過重產生不合理之現象一節，在實務運用上應可參考德、
    日等國之經驗，委由學界及實務以補充解釋之方式，發展接
    續犯之概念，對於合乎接續犯或包括的一罪之情形，認為構
    成單一之犯罪，以限縮數罪併罰之範圍，用以解決上述問題
    」之說明。(2)且按刑事法若干犯罪行為態樣，本質上原具有
    反覆、延續實行之特徵，立法時既予特別歸類，定為犯罪構
    成要件之行為要素，則行為人基於概括之犯意，在密切接近
    之一定時、地持續實行之複次行為，倘依社會通念，於客觀
    上認為符合一個反覆、延續性之行為觀念者，於刑法評價上
    ，即應僅成立一罪。學理上所稱「集合犯」之職業性、營業
    性或收集性等具有重複特質之犯罪均屬之，例如經營、從事
    業務、收集、販賣、製造、散布等行為概念者是，亦有最高
    法院95年度台上字第1079號判決意旨可資參照。(3)而毒品因
    有高度之成癮性及濫用性，施用毒品之行為本身，顯然具有
    反覆性及延續性之特徵，如將「持續多次施用毒品行為」評
    價為數罪，恐與刑罰過度評價禁止原則相悖。基此，本院認
    被告持續多次施用第一級毒品海洛因行為應僅成立「集合犯
    」之實質一罪，本院仍僅論以一罪。
五、核被告所為，係犯毒品危害防制條例第10條第1 項、第2 項
    之施用第一級、第二級毒品罪。被告持有第一級、第二級毒
    品之低度行為，應為其施用第一級、第二級毒品之高度行為
    吸收，不另論罪。本件被告所涉施用第一級海洛因犯行除95
    年10月23日中午12時許起至95年11月6 日中午12時許止外之
    其餘部分，雖未據檢察官起訴書所論及，惟因與本案前開論
    罪科刑部分之施用第一級毒品海洛因犯行間，有實質上一罪
    關係，本院乃併予審理，附此敘明。爰審酌被告有多項毒品
    前科，素行不良，及其施用毒品之期間、次數，本件遭警查
    獲次數甚多，其屢遭查獲竟仍均無所警惕，惡性非輕，暨其
    犯罪之動機、目的、方法、不知珍惜身體、所生危害，並考
    量其犯後坦承犯行之態度等一切情狀，分別量處如主文所示
    之刑，並定其應執行刑。又扣案之第一級毒品海洛因1 包（
    淨重0. 34 公克），係屬第一級毒品，應依毒品危害防制條
    例第18條第1 項前段規定沒收銷燬之；另扣案之注射針筒1
    支，係被告所有並供其施用第一級毒品海洛因之用，業據被
    告供明在卷，應依刑法第38條第1 項第2 款併予宣告沒收。
六、應依刑事訴訟法第273 條之1 第1 項、第299 條第1 項前段
    、第310 條之2 、第454 條第1 項，毒品危害防制條例第10
    條第1 項、第2 項、第18條第1 項前段，刑法第11條前段、
    第51條第5 款、第38條第1 項第2 款，判決如主文。
本案經檢察官張尹敏到庭執行職務。
中　　華　　民　　國　　96　　年　　4 　　月　　12　　日
                　刑事第一庭          法  官   郭麗萍
以上正本證明與原本無異。
如不服本判決，應於判決送達後10日內向本院提出上訴狀 (須附
繕本)。
中　　華　　民　　國　　96　　年　　4 　　月　　17　　日
                                      書記官   張子涵
附錄本案論罪科刑法條全文：
毒品危害防制條例第10條
施用第一級毒品者，處 6 月以上 5 年以下有期徒刑。
施用第二級毒品者，處 3 年以下有期徒刑。
毒品危害防制條例第18條
查獲之第一、二級毒品及專供製造或施用第一、二級毒品之器具
，不問屬於犯人與否，均沒收銷燬之；查獲之第三、四級毒品及
製造或施用毒品之器具，無正當理由而擅自持有者，均沒入銷燬
之。但合於醫藥、研究或訓練之用者，得不予銷燬。
前項合於醫藥、研究或訓練用毒品或器具之管理辦法，由法務部
會同行政院衛生署定之。
